臺灣臺中地方法院刑事判決　　　　　　　　　　　　　九十三年度訴字第五一號
　　公　訴　人　臺灣臺中地方法院檢察署檢察官
　　被　　　告　甲○○
　　指定辯護人　本院公設辯護人辛○○
右列被告因公共危險案件，經檢察官提起公訴（九十二年度偵字第一二二九二號），
本院判決如左：
    主  文
甲○○放火燒燬現供人使用之住宅，未遂，處有期徒刑參年拾月。
    事  實
一、甲○○與戊○○係鄰居關係，甲○○且於民國九十一年四月二十日與戊○○及羅
    莉平夫婦發生爭執，進而遭羅莉平毆傷，甲○○則於爭執中出手拉扯羅莉平胸口
    衣領，致使羅莉平所著上衣衣領撕裂毀損並公然以「幹你娘」之言語辱罵羅莉平
    （甲○○公然侮辱部分嗣經本院於九十二年六月二十六日判處拘役十五日確定，
    羅莉平傷害部分則經臺灣高等法院臺中分院於九十二年十一月十九日判處拘役五
    十日確定）。詎甲○○竟不思反省、警惕，反基於放火燒燬戊○○夫婦位於臺中
    縣神岡鄉○○街一一三巷二五號住宅之故意，於九十二年五月二十八日約十七時
    二十餘分許，利用戊○○上址住宅無人在家之機會，搬運廢棄木材、木屑堆置於
    緊接戊○○住宅之地面上（即臺中縣神岡鄉○○街一一三巷之巷道上，該巷道寬
    約二．三五公尺），之後並以打火機（未扣案）點火引燃木材後，在旁觀看火勢
    ，待火勢燃燒約五至十分鐘左右後，適因戊○○於同日十八時許返家，甲○○見
    狀乃即逃離現場，再呼叫其子丙○○及姪女庚○○提水滅火，經約十餘分鐘後始
    將火熄滅（甲○○本人則留在他處未前往協助救火），而未得逞，惟戊○○住宅
    外牆已有部分遭燒黑。戊○○並於同日十八時十分許打電話報警而為警查悉上情
    。
二、案經戊○○訴由臺中縣警察局豐原分局報告臺灣臺中地方法院檢察署檢察官偵查
    起訴。
    理  由
一、訊據被告甲○○固對於右揭搬運廢棄木材至告訴人戊○○上址住宅旁堆置，並引
    燃火勢及該火勢係被告呼叫其子丙○○及姪女庚○○提水滅火等事實坦承不諱，
    惟辯稱：伊自九十二年五月間某日開始僱工拆除伊位於臺中縣神岡鄉○○街一一
    三巷一一號房屋。九十二年五月二十八日當天伊看見拆屋工人將廢棄物品丟在戊○○住宅後面空地之小路上，伊怕木材上之鐵釘刺傷他人，才將該等木材搬運至
    案發現場堆放，並點火焚燒木材。又伊堆放木材處原本即有鄰居在該處燒垃圾，
    連戊○○本身也曾經在該處燒物品，所以戊○○住宅之牆壁本來就黑黑的。另當
    時伊係將木材堆置在距離戊○○房屋牆壁約三尺即約一公尺處引燃火勢，伊係不
    慎燒到戊○○住宅云云。另本院公設辯護人亦為被告辯護稱：本案並無任何證據
    證明點火之人為被告，且不論是否被告點火引燃火勢，被告主觀之目的係在燒燬
    廢棄物，並非有意放火燒戊○○住宅，被告如係有意縱火，大可不必有救火動作
    。另縱認被告有預見所引燃之火勢會延燒戊○○住宅，但被告確信應該不會發生
    ，至多僅能論以失火罪名，且因戊○○住宅僅燒燬小角落，不致發生公共危險，
    故應為被告無罪之判決。再縱認被告有罪，亦屬中止犯云云。惟查：
（一）右揭事實，業據告訴人戊○○於偵審中指訴不移，核與被告於警詢、偵查、檢
      察官履勘現場時、本院受命法官行準備程序時、本院九十三年九月二十二日審
      理中直承：伊確有在戊○○住宅旁堆置木材並以打火機引燃等語；證人丙○○
      於九十二年五月二十八日警訊中證稱：火是伊父親甲○○用打火機燒天花板的
      廢棄木板引起，是由伊與表姐庚○○一起滅火，甲○○沒有參與滅火等語、於
      偵查中結證稱：九十二年五月二十八日下午五點多，甲○○在起火點處燃燒廢
      棄木材。甲○○搬運廢棄木材地點與起火點距離約一百公尺等語、於審理中結
      證稱：伊於當日下午約五時十分許回到家中，看見甲○○在戊○○住宅旁邊斜
      坡處堆置木塊、樹葉等廢棄物，約同日下午五時二十分許，伊看到有煙冒出來
      ，之後火勢就變大，火因風向關係有燒到戊○○住宅牆壁等語；證人庚○○於
      九十二年五月二十九日警訊中證稱：案發當天，伊正好返回位於臺中縣神岡鄉
      ○○街一一三巷二一號娘家。伊只知是伊姨丈甲○○放火燒的，燒一些廢棄木
      材。伊係因甲○○跑去伊娘家叫伊出來滅火，才前往協助滅火，甲○○並未參
      與滅火等語、於偵查中結證稱：伊看見甲○○拿木材去燒。至於甲○○為何拿
      木材至該處燒，伊則不清楚等語、於審理中結證：伊有看到甲○○拿木材出來
      放在巷尾，伊有見到甲○○在起火現場看，當時火勢約有一百三十公分高。偵
      查卷第四三－四五頁照片上所示之物品確是甲○○拿過去燒的沒錯等語；證人
      即被告妻子乙○○○之胞姐己○於審理中結證稱：九十二年五月二十八日下午
      五點至六點間引起之火勢有燒到戊○○住宅之牆壁，被告有叫伊女兒去滅火等
      語；證人即被告妻子乙○○○於審理中結證稱：九十二年五月二十八日下午約
      五時許，甲○○拿木材至空地放，本案著火之物品是甲○○搬至現場堆放等語
      情節相符。並有現場照片十四張（見偵查卷第二○－二一頁、四三－四五頁）
      、警製現場圖二張（見偵查卷第五一－五二頁）在卷可佐。是被告確有搬運廢
      棄木材至起火點即戊○○住宅旁堆置後，並以打火機點燃火勢，而該火勢並有
      燒及戊○○住宅之牆壁等節，至堪認定。被告於九十三年六月一日本院審理中
      辯稱：廢棄木材雖是伊堆置於現場，但當日伊並未引燃火勢，而係該處原即有
      人在燃燒垃圾，伊看見火勢波及伊所堆置之木材才叫人滅火；及公設辯護人為
      被告辯護稱：本案並無積極證據足認被告有以打火機引燃火勢云云，均非可採
      。
（二）被告與戊○○係鄰居關係，被告且於九十一年四月二十日與戊○○及羅莉平夫
      婦發生爭執，進而遭羅莉平毆傷，甲○○則於爭執中出手拉扯羅莉平胸口衣領
      ，致使羅莉平所著上衣衣領撕裂毀損並公然以「幹你娘」之言語辱罵羅莉平，
    雙方因此互相提出刑事告訴，且該刑事案件，甲○○公然侮辱部分嗣經本院於
      九十二年六月二十六日判處拘役十五日確定，羅莉平傷害部分亦經臺灣高等法
      院臺中分院於九十二年十一月十九日判處拘役五十日確定等節，為被告所不否
      認，並有上開二刑事確定判決各一份在卷可稽，足見被告與戊○○夫婦間顯存
      有嫌隙至明。再者，被告堆放木材之位置係在緊接戊○○住宅之地面上，亦即
      臺中縣神岡鄉○○街一一三巷之巷道近斜坡處，且起火點距離戊○○住宅牆壁
      僅有二十公分左右，距離甚近，此有證人丙○○所指之起火點及警員繒製之現
      場圖各一張在卷可按（見偵查卷第二一頁左下角及第五二頁）。是綜觀（１）
      被告與戊○○夫婦間於九十一年四月間發生糾紛涉訟後，被告於該刑事案件審
      理期間即案發當日，利用戊○○宅內無人在家之機會，特地搬運廢棄木材、木
      屑等物品堆置於戊○○住宅牆壁邊緣，再以打火機引燃火勢，火勢並曾高達約
      一百三十公分高。再佐以被告於本院訊問時亦自承：伊有想到這樣燒有可能會
      燒到戊○○的房子等語；（２）案發現場附近原雖係垃圾堆，惟早於本案案發
      前約一年，即由己○之丈夫整理為菜園，案發時現場附近仍係一菜園等情，業
      據證人己○於本院審理中結證甚明。再案發時距離起火處，即有一平時有人在
      燒圾垃之空地，亦經證人即告訴人戊○○於審理中結證在卷，核與證人己○於
      審理中結證情節相符，並有警員繒製之現場圖一張在卷可稽（見偵查卷第五一
      頁）。此外，戊○○住宅旁之臺中縣神岡鄉○○街一一三巷巷道寬約二．三五
      公尺，該巷道尾端（即戊○○住宅旁，亦即起火現場所在地）且係連接更寬敞
      之空地，雖該空地上堆置有其他雜物，惟起火點週遭亦尚有距離戊○○住宅牆
      壁較遠之空間可供堆置廢棄木材，亦有現場圖及現場照片（見偵查卷第二○頁
      、第五三頁）各一張在卷可憑，被告竟不將廢棄木材等易燃物堆置於前揭原即
      有人在燒垃圾之空地上，亦不將該等廢棄木材放在與起火點相接，距離戊○○
      住宅較遠處之空地上焚燒等節，益證被告顯係挾怨故意搬運木材至緊接戊○○
      住宅牆壁處堆放引火燃燒，其主觀上具有放火燒燬戊○○住宅之故意至明。被
      告及公設辯護人辯稱被告是失火燒及戊○○住宅云云，並非可採。
（三）被告雖於偵審中辯稱：伊係因怕廢棄木材之鐵釘傷到人，才搬運木材去燒云云
      ；證人丙○○於警詢中雖證稱：被告不是故意放火燒他人房屋云云；證人庚○○雖於九十二年七月三十一日偵查中證稱：被告係因怕鐵釘傷到人，才將木材
      拿到後面燒，且當時屋外有很多人在聊天，被告不可能去放火云云；證人即被
      告妻子乙○○○於審理中雖證稱：被告是因怕廢棄木材傷到人，才將該等木材
      搬至空地放云云。然查，證人乙○○○、丙○○及庚○○三人，分別係被告妻
      、兒及姪女，關係匪淺，渠三人所證本均有迴護、附和被告之虞。況觀諸被告
      於偵查中所供：「．．，我純粹是要避免鐵釘刺到人，才把廢棄木材收集成一
      堆放在旁邊燒。」、「（既然純粹要避免刺到人，收集成堆置於安全之處即可
      ，為何要放火燒？）『鐵釘可以燒掉』，『我是要將廢木材燒一燒再把鐵釘拔
      出來』。」云云，核其所供先後不一，尚難採信。又證人丙○○嗣於本院審理
      中已結證稱：伊不知被告為何放火等語（見本院卷第三十八頁）；證人庚○○
      於九十二年五月二十九日警詢中證稱：伊不知甲○○是否故意放火燒他人房子
      等語（偵查卷第十頁背面）、於九十二年七月三十一日偵查中證稱：伊不知被
      告為何將木材拿到該處焚燒等語（見偵查卷第二九頁）。且被告、丙○○、乙○○○及庚○○等人此部分陳詞，亦均無法解釋被告苟無放火燒戊○○住宅之
      意，何以不將該等木材置於安全地點焚燒，反要特意將木材堆置於戊○○住宅
      牆壁邊緣再點火引燃之事實。是渠等此部分陳詞，自均難採為有利於被告之認
      定，亦無礙於被告確有放火燒戊○○住宅故意之認定。
（四）被告於放火後，確有留在現場觀視，經約五至十分鐘左右，被告始離開現場叫
      丙○○及庚○○提水滅火，之後丙○○乃先至現場救火，庚○○則隨後方至現
      場參與滅火，及戊○○抵達起火現場時，丙○○才剛要去提水，而被告並未在
      現場參與救火等節，業據證人丙○○及庚○○二人分別證陳在卷，互核相符，
      並與被告於警詢中供稱起火後，伊有留在現場「顧火」云云相吻合。而戊○○
      係於九十二年五月二十八日約十八時許駕車帶著幼兒返家，在距離起火現場約
      一公尺多處停車，尚未下車即見住處旁火勢很大，當時被告站在起火處旁，當
      被告見到戊○○後，即往被告住處方向跑等節，亦經戊○○於偵審中指述不移
      。再參之，戊○○在被告、證人丙○○及庚○○接受警員詢問前，即於九十二
      年五月二十八日十九時三十分許接受警員詢問，當時戊○○即明確指稱：伊於
      九十二年五月二十八日十八時許返家時，見到甲○○已經縱火在燒伊房子，甲○○看到伊回家時即拔腿就跑，甲○○的兒子丙○○見狀，就馬上拿水把火澆
      熄等語。而證人丙○○及庚○○係分別於九十二年五月二十八日二十一時四十
      五分許及同年月二十九日十三時二十分許，始接受警察詢問。另被告則於案發
      後即未留在現場，經警以電話通知被告之女徐鈺茹轉告後，直至案發當日二十
      一時三十分許，始至警察局接受警員詢問，有上開警詢筆錄、警員職務報告及
      臺中縣警察局電話紀錄各二份在卷可憑。從而，苟非告訴人確係於停車時即親
      眼看見被告逃離放火現場，其如何能在第一時間即向警員陳述「被告自起火處
      逃跑」等語，可見戊○○所述確屬真實。是徵諸被告於引燃火勢後約五至十分
      鐘左右，始在戊○○返家時，「突然」跑離現場一節，益徵戊○○指稱：被告
      係看見伊，才「跑」離現場等語，足堪採信。被告於九十二年五月二十八日警
      詢中辯稱：伊根本沒看見戊○○，那來拔腿就跑云云，顯係卸責之詞，不足採
      信。
（五）被告雖另於九十二年七月三十一日偵查中辯稱：案發之前伊腳受傷，故案發當
      日伊行動不便云云；證人丙○○、庚○○於同日偵查中亦附和被告，均證稱：
      當日甲○○腳受傷，才叫伊幫忙滅火云云。然查，被告於九十二年五月二十八
      日警詢中並未提及有何腳受傷情事，有其警詢筆錄一份在卷可稽。且檢察官於
      九十二年八月十三日至現場履勘時，證人即案發後據報趕至現場處理之警員丁○○證稱：甲○○至警察局接受警詢筆錄時，伊並不覺得甲○○有何行動不便
      情事等語後，被告即當場稱伊腳受傷之時間是在九十二年六月中旬，是因拆房
      子時受傷，曾住院十幾天云云（以上見偵查卷第四一頁背面）；於九十三年二
      月十二日偵查中，並稱：（依你提供之診斷證明書顯示你住院時間，是在本案
      案發後，為何說起火當日腳不方便，所以無法救火？）『火災當天我的腳已經
      好了』，為避免我的腳再次受傷，我有包起來，所以腳就不方便。」云云；嗣
      於九十三年六月一日本院勘驗戊○○提出之錄影帶時，被告又改口辯稱：九十
      二年五月二十八日當天，伊腳有受傷，是在九十二年五月中旬左右即受傷，伊
      有至臺中縣之沙鹿童綜合醫院就診，案發當日腳傷還沒有好云云。核被告所辯
      先後不一，已難採信。況經本院函詢沙鹿童綜合醫院結果，被告於九十二年五
      月間，僅曾於該月八日、十五日、二十二日，因酒精性肝炎、酒清性胰臟炎及
      消化性潰瘍等病史至該醫院就診，且被告僅主訴疲倦、咳嗽、多痰、無法入眠
      及胃口欠佳，該等症狀係與被告酒精無法戒斷有關等節，亦有該醫院九十三年
      六月二十三日（九三）童醫字第六六○號函一份在卷可考（見本院卷第一一六
      頁）。此外，案發後警員至現場處理時，發現戊○○住宅所裝置之監視器於滅
      火後遭人反轉監視器朝向戊○○住宅牆壁，業據證人丁○○於檢察官履勘現場
      時證述在卷，並有照片在卷可憑。且經本院勘驗戊○○提出之滅火後錄影帶結
      果，因戊○○住宅有四個監視器，分別照向戊○○宅內之院子（即１號監視器
      ）、戊○○停車處（即２號監視器，因該監視器位置即在起火點上方，故無法
      拍攝到起火點位置）及戊○○住宅大門二側（即３、４號監視器，係位於臺中
      縣神岡鄉○○街一一三巷上），該錄影帶是四分隔畫面，內容可見九十二年五
      月二十八日二十時五十二分許，有一人自４號畫面走至３號畫面；於同時五十
      三分四十九秒許，從２號畫面出現該人面向攝影機；同時五十四分二十七秒許
      ，可看到有一人在３號畫面晃動；同時同分四十秒許，２號畫面有被撥動情形
      ，同時同分四十四秒左右２號畫面即轉成攝錄戊○○住宅牆壁；同時五十五分
      九秒左右，２號畫面有一個「影子」晃過；同時同分十一秒左右，３號畫面有
      一個人朝監視器方向走來，接到４號畫面走過去，且該人行走正常並無何行動
      不便情事，有本院九十三年六月十一日勘驗筆錄及戊○○繒製之監視器位置圖
      一張在卷可憑，並有該捲錄影帶扣案足佐。另戊○○於該勘驗期日即當庭指稱
      該人即為被告等語，至被告初雖否認其為畫面上之人云云，惟經本院將扣案錄
      影帶送請內政部警政署截取該人相片放大後，被告於審理中即直承該人即為伊
      本人無誤。是被告辯稱案發當時腳有受傷云云，顯非事實；證人丙○○及庚○○二人證稱被告因腳受傷，才未參與滅火云云，顯均係附和、迴護被告之詞，
      均無足採信。另被告於九十二年五月二十八日警詢時雖辯稱：伊於九十二年五
      月二十八日十五時許，至友人處喝二瓶啤酒云云。且經警員對被告實施酒測結
      果，酒精濃度高達○．七六ｍｇ／ｌ，固有酒精濃度測試表一張在卷可稽。惟
  被告嗣於偵查及審理中均已直承：伊係在火熄滅後才喝酒等語。參之被告於九
      十二年五月二十八日接受警員詢問時，能針對警員之問題回答，並能避重就輕
      ，飾卸刑責，且於偵審中對於案發經過均能有所記憶等情，足認被告放火時，
      意識正常，並無何精神耗弱情形，併此指明。
（六）按刑法第二十七條中止犯之減輕，以已著手於犯罪之實行，而因己意中止其結
      果之發生者為限。被告係因放火後，意外遭告訴人戊○○發現，見事跡敗露，
      始逃離現場請家人出面救火，則被告既非因己意而中止放火犯行，即難認係屬
      刑法第二十七條之中正犯（最高法院二十九年上字第一二四三號及四十八年度
      臺上字第四一五號判例意旨參照）。公設辯護人辯稱被告係屬中止犯云云，尚
      有誤會，併此指明。
（七）綜右所述，被告所辯顯均係事後卸責之詞，不足採信。本案事證明確，被告犯
      行堪以認定。
二、刑法第一百七十三條第一項所稱放火燒燬現供人使用之住宅，祇須放火時，該住
    宅現供人使用即足，不以放火時有人在內為限（最高法院二十四年上字第一○八
    五號判例及九十三年度臺上字第一一五五號判決意旨參照）。查，被告甲○○與
    戊○○係鄰居關係，對於其放火所燒之房屋係戊○○之住宅，自係知之甚明。是
    核被告所為，係犯刑法第一百七十三條第三項、第一項之放火燒燬現供人使用之
    住宅未遂罪。又被告已著手放火行為之實施，因突遭告訴人戊○○發覺，始逃離
    現場請家人出面滅火，而未生房屋主體結構部分燒燬之結果，為未遂犯，爰依刑
    法第二十六條前段規定，按既遂犯之刑度減輕其刑。爰審酌被告僅因細故，即趁
    告訴人家中無人之機會實施放火燒燬房屋行為，對公共安全所生之危險非輕，且
    犯罪後猶飾詞圖卸罪責，迄未賠償告訴人所受損害，態度不佳，原有從重量刑必
    要，惟念及被告前除上開公然侮辱犯行外，並無其他犯罪紀錄，有臺灣臺中地方
    法院檢察署刑案資料查註紀錄表及臺灣高等法院被告全國前案紀錄表各一份在卷
    可按、被告放火後雖未親自滅火，惟尚知要求家人出面救火及告訴人住宅受燒程
    度尚輕等一切情狀，量處如主文所示之刑。又上開打火機一個，既未扣案，且確
    實形體不明，爰不予宣告沒收，附此敘明。
據上論斷，應依刑事訴訟法第二百九十九條第一項前段，刑法第一百七十三條第三項
、第一項、第二十六條前段，判決如主文。
中      華      民      國    九十三    年      十      月     二十     日
                                    臺灣臺中地方法院刑事第十庭
                                      審判長法  官  郭  瑞  祥
                                            法  官  蔡  建  興
                                            法  官  江  奇  峰
右正本證明與原本無異。
如不服本判決，應於送達後十日內向本院提出上訴狀（須附繕本），上訴於臺灣高法
院臺中分院。
                                            書記官
中      華      民      國    九十三    年      十      月     二十     日
附錄論罪科刑法條：
刑法第一百七十三條第一項、第三項：
放火燒燬現供人使用之住宅或現有人所在之建築物、礦坑、火車、電車或其他供水、
陸、空公眾運輸之舟、車、航空機者，處無期徒刑或七年以上有期徒刑。
第一項之未遂犯罰之。
